臺灣高等法院刑事裁定
109年度聲字第4235號
聲  請  人  臺灣高等檢察署檢察官
受  刑  人  陳國輝


上列聲請人因受刑人數罪併罰有二裁判以上，聲請定其應執行之
刑（聲請案號：臺灣高等檢察署109年度執聲字第2153號），本
院裁定如下：
    主  文
陳國輝犯如附表所示各罪所減處之刑，應執行有期徒刑捌月，如
易科罰金，以銀元參佰元即新臺幣玖佰元折算壹日。
    理  由
一、聲請意旨略以：受刑人陳國輝因違反政府採購法等2罪，先
    後經判決確定如附表，應依刑法第53條、第51條第5款、第5
    0條第1項規定，定其應執行之刑，爰依刑事訴訟法第477條
    第1項聲請裁定等語。
二、按刑法第2條第1項規定：「行為後法律有變更者，適用行為
    時之法律。但行為後之法律有利於行為人者，適用最有利於
    行為人之法律」，但如個案適用修正前後新、舊法規定之結
    果，並無有利或不利之情形者，即無適用刑法第2條第1項為
    比較新舊法之問題，應適用現行有效之修正後規定（最高法
    院96年度台上字第4039號判決、97年度第2次刑事庭會議決
    議意旨參照）。查受刑人行為後，刑法第50條關於合併處罰
    之規定業經修正，並由總統於民國102年1月23日公布，於同
    日施行，修正前刑法第50條之規定為「裁判確定前犯數罪者
    ，併合處罰之」，修正後則改為「裁判確定前犯數罪者，併
    合處罰之。但有下列情形之一者，不在此限：一得易科罰金
    之罪與不得易科罰金之罪。二得易科罰金之罪與不得易服社
    會勞動之罪。三得易服社會勞動之罪與不得易科罰金之罪。
    四得易服社會勞動之罪與不得易服社會勞動之罪。前項但書
    情形，受刑人請求檢察官聲請定應執行刑者，依第51條規定
    定之」，修正後條文並未更動本文部分，僅加入但書及第2
    項規定，且修正後但書之規定，乃針對得易科罰金、易服社
    會勞動之罪與不得易科罰金、易服社會勞動之罪，可否合併
    處罰之情形加以修正。據此，本件受刑人如附表所示之罪雖
    均係於上揭條文公布施行前所犯，然其所經宣告為得易科罰
    金之罪刑，並無上揭條文但書規定之適用，是本件適用新舊
    法之結果，並無有利或不利之情形，揆諸前揭最高法院判決
    暨會議決議意旨，自毋庸為新舊法之比較，合先敘明。
三、次按本件受刑人陳國輝於裁判確定前犯如附表所載之罪均係
    於95年7月1日前犯之，而受刑人行為後，刑法業經修正，並
    於94年2月2日經總統公布，且自95年7月1日施行。按行為後
    法律有變更者，適用行為時之法律，但行為後之法律有利於
    行為人者，適用最有利於行為人之法律，修正後刑法第2條
    第1項定有明文。此條規定係規範行為後法律變更所生新舊
    法律比較適用之準據法，本身尚無新舊法比較之問題，於新
    法施行後，應一律適用新法第2條第1項之規定，為「從舊從
    輕」之比較。修正前刑法第51條第5款規定：「宣告多數有
    期徒刑者，於各刑中之最長期以上，各刑合併之刑期以下，
    定其刑期。但不得逾20年」，惟修正後刑法第51條第5款提
    高多數有期徒刑合併應執行之刑不得逾30年，比較新、舊法
    之結果，自以修正前刑法較有利於被告，依刑法第2條第1項
    前段之規定，仍應依修正前刑法，定其應執行之刑。又關於
    易科罰金之折算標準，除刑法第41條第1項有所修正外，罰
    金罰鍰提高標準條例於95年4月28日修正，並自同年7月1日
    起生效施行。依修正前刑法第41條第1項前段、修正前罰金
    罰鍰提高標準條例第2條規定，受刑人行為時之易科罰金折
    算標準，應以銀元100元、200元、300元，即新臺幣300元、
    600元、900元折算1日。修正後刑法第41條第1項前段則規定
    以新臺幣1,000元、2,000元或3,000元折算1日。是比較新舊
    法結果，自以舊法所定之易科罰金折算標準有利於受刑人，
    故應適用修正前刑法第41條第1項前段，及修正前罰金罰鍰
    提高標準條例第2條之規定，對受刑人較為有利。
四、又依司法院釋字第662 號解釋：「中華民國94年2 月2 日修
    正公布之現行刑法第41條第2 項，關於數罪併罰，數宣告刑
    均得易科罰金，而定應執行刑之刑逾六個月者，排除適用同
    條第1 項得易科罰金之規定部分，與憲法第23條規定有違，
    並與本院釋字第366 號解釋意旨不符，應自本解釋公布之日
    起失其效力」。故對於數罪併罰，數宣告刑均得易科罰金，
    而定應執行之刑超過六個月之案件，依司法院釋字第366 號
    、第662 號解釋意旨，仍得易科罰金。另98年12月30日修正
    公布，99年1 月1 日施行之刑法第41條第8 項業依上揭司法
    院解釋意旨而為修正。
五、受刑人因違反政府採購法等2罪，經本院分別判處如附表所
    示之刑，均經分別確定在案，此有各該裁判及本院被告前案
    紀錄表等在卷可參。而附表編號1所示之罪，依本院被告前
    案紀錄表所示，其雖於106年10月16日經易科罰金執行完畢
    ，然因附表編號2所示之罪，係在附表編號1所示之罪判決確
    定前所犯，合於裁判確定前犯數罪之情形，依前揭說明，其
    數罪併罰所定應執行之刑猶未執行完畢，而受刑人所犯如附
    表所示之罪均係得易科罰金之罪並經宣告得易科罰金之刑，
    不論適用102年1月23日修正前後之刑法第50條之規定，均無
    不同，揆諸前揭說明，檢察官聲請定其應執行之刑，本院審
    核後認該聲請為正當，爰依法定其應執行之刑。
據上論斷，應依刑事訴訟法第477條第1項，刑法第2條第1項前段
、第53條，修正前刑法第51條第5款、第41條第1項前段，中華民
國九十六年罪犯減刑條例第10條第1項，修正前罰金罰鍰提高標
準條例第2條，現行法規所定貨幣單位折算新臺幣條例第2條，裁
定如主文。
中　　華　　民　　國　　109 　年　　11　　月　　3 　　日
                  刑事第十三庭審判長法  官  王國棟
                                    法  官  曹馨方
                                    法  官　呂煜仁
以上正本證明與原本無異。
如不服本裁定，應於收受送達後5 日內向本院提出抗告狀。
                                    書記官　林廷佳
中　　華　　民　　國　　109 　年　　11　　月　　3 　　日